【裁判字號】    94,易,2451
【裁判日期】    950210
【裁判案由】    恐嚇取財
【裁判全文】
臺灣臺中地方法院刑事判決              94年度易字第2451號
公  訴  人  臺灣臺中地方法院檢察署檢察官
被      告  乙○○
上列被告因恐嚇取財案件，經檢察官提起聲請簡易判決處刑（94
年度偵字第17096號），本院沙鹿簡易庭認不宜以簡易判決處刑
，移由本院刑事庭依通常程序審理，本院判決如下：
    主    文
乙○○幫助意圖為自己不法之所有，以恐嚇使人將本人之物交付
，處有期徒刑肆月，如易科罰金，以佰元折算壹日。
    事    實
一、乙○○可預見若將自己帳戶提供予他人使用，足供做為他人
    犯罪之工具，用以匯款及逃避警方查緝之用，竟仍基於幫助
    他人犯罪之不確定故意，於民國九十四年四月十三日下午五
    時許，在臺中市第一廣場前，將其所有設於中國信託商業銀
    行中港分行、帳號000000000000號帳戶之存摺
    、提款卡、密碼及印章，交給一不詳姓名年籍之成年男子。
    而該不知名成年男子所屬之犯罪集團成員，即意圖為自己不
    法之所有，於同年四月二十七日上午九時許，以電話向甲○
    ○恐嚇稱其女兒向伊借款新臺幣（下同）十五萬元未還，現
    在女兒在伊手上，要其匯款給伊救其女兒等語，並要求甲○
    ○須將款項匯至其所指定之上開乙○○帳戶內，以此加害甲
    ○○女兒生命、身體之事恐嚇甲○○，致使甲○○因而心生
    畏懼，並於同日由甲○○之妻李邱秀足匯入七萬元至上開乙
    ○○帳戶內。嗣經甲○○報警處理後，始循線查悉上情。
二、案經臺中市警察局第六分局報告臺灣臺中地方法院檢察署檢
    察官聲請簡易判決處刑，後改依通常程序審理。
    理    由
一、訊據被告乙○○對於將其開設上開帳戶交付他人使用之事實
    坦承不諱，惟矢口否認有何幫助恐嚇取財之犯行，辯稱：其
    為找工作，在報紙分類廣告見有月入三萬元之廣告，遂依廣
    告所示電話與對方連絡，對方要求先辦存摺供之使用，當時
    其有詢問為何需要存摺等帳戶資料，但對方並未說明用途，
    反問其到底要不要找工作，就把帳戶等資料拿走，並請其等
    電話回覆，但嗣後就無法聯絡對方，其係因找工作被騙云云
    。經查：證人即被害人甲○○遭他人恐嚇取財，嗣後匯款至
    上開被告帳戶等情，業據證人甲○○於警詢中陳述明確，復
    有帳戶申請人基本資料、交易查詢表及對帳單各一份附卷可
    稽。足見上開帳戶，確實供恐嚇取財之匯款帳戶無誤。復按
    刑法上之故意，可分為直接故意與不確定故意，所謂「不確
    定故意」，係指行為人對於構成犯罪之事實，預見其發生而
    其發生並不違背其本意者，刑法第十三條第二項定有明文。
    查一般人至銀行開設帳戶並非難事，如非洗錢、犯罪等不法
    目的，依常情並無捨棄自己帳戶而收受他人帳戶使用之理，
    且銀行帳戶可供款項之存匯、提領，係一般人均可輕易申請
    開設，並無任何資格條件之限制，且金融存款帳戶，事關存
    戶個人財產權益之保障，其與存戶印鑑章、提款卡結合，專
    屬性、私密性更形提高；除非本人或與本人具密切關係之人
    ，難認有何理由可自由流通使用該存摺、印章；一般人亦均
    有應妥為保管存摺及提款卡，以防止存摺及提款卡被他人冒
    用之認識，縱有特殊情況偶有將存摺、提款卡交付他人之需
    ，亦必深入瞭解其用途後始行提供使用，實乃吾人日常生活
    經驗與事理；且存摺、提款卡等有關個人財產、身分之物品
    ，如淪落不明人士手中，極易被利用為與財產犯罪有關之犯
    罪工具；而與他人於身分上不具密切關係之人，竟要求他人
    提供帳戶以為使用，此等行為，客觀上已屬可疑，且顯係供
    為某非正當資金進出使用，而隱瞞其流程及行為人身分曝光
    之不法意圖亦可預見。被告年僅二十一歲，有其年籍資料在
    卷可憑，雖甚為年輕，然自承國中畢業後從事美髮工作，嗣
    從事飲料店工作等情，顯見其已有相當工作經驗，而其供承
    對方要求其申辦四家銀行帳戶，其亦依對方要求申辦交付，
    當時已有懷疑為何對方不自己申辦等情，其已有所疑仍開立
    多達四個帳戶資料供他人使用，其中本件中國信託商業銀行
    中港分行、帳號000000000000號帳戶確係用以
    犯罪，本件被告對此自即難諉無不知，是被告顯有幫助該不
    詳姓名年籍之成年男子恐嚇取財之財產上犯罪之不確定犯意
    甚明。本件事證至臻明確，被告幫助恐嚇取財犯行堪予認定
    ，應予依法論科。
二、核被告所為，係犯刑法第三十條第一項、第三百四十六第一
    項幫助恐嚇取財罪，並依刑法第三十條第二項之規定，按正
    犯之刑減輕其刑。爰審酌被告提供銀行帳戶供他人非法使用
    ，助長社會犯罪風氣，其行為殊屬不當，惟念及被告本身並
    未實際參與恐嚇取財之犯行，可非難性較小，被害人被恐嚇
    款項金額非鉅，然其犯後否認犯行之犯後態度等一切情狀，
    量處如主文所示之刑，並諭知易科罰金之折算標準。
據上論斷，應依刑事訴訟法第四百五十二條、第二百九十九條第
一項前段，刑法第三百四十六條第一項、第三十條第一項前段、
第二項、第四十一條第一項前段，罰金罰鍰提高標準條例第一條
前段、第二條，判決如主文。
本案經檢察官楊忠城到庭執行職務。
中    華    民    國    95    年    2    月    10    日
                  刑事第十四庭  審判長法  官  楊真明
                                      法  官  黃渙文
                                      法  官  陳  葳
上正本證明與原本無異。
如不服本判決，應於收受本判決後十日內向本院提出上訴書狀，
其未敘述上訴理由者，並得於提起上訴後十日內向本院補提理由
書狀（均須按他造當事人之人數附繕本）。
                                      書記官  張雅如
中    華    民    國    95    年    2    月    16    日
附錄法條：
刑法第三百四十六條
意圖為自己或第三人不法之所有，以恐嚇使人將本人或第三人之
物交付者，處六月以上五年以下有期徒刑，得併科一千元以下罰
金。
以前項方法得財產上不法之利益，或使第三人得之者，亦同。
前二項之未遂犯罰之。
刑法第三十條
幫助他人犯罪者，為從犯。雖他人不知幫助之情者，亦同。
從犯之處罰，得按正犯之刑減輕之。


司法院資訊處製作；財團法人民間司法改革基金會備份。
